臺灣新北地方法院刑事判決　　　　　　110年度簡上字第272號
上　訴　人　
即　被　告　黃宜民



上列上訴人即被告因偽造文書案件，不服本院於中華民國110 年
4 月23日所為110 年度簡字第1297號第一審刑事簡易判決（聲請
簡易判決處刑案號：110 年度偵字第4639號），提起上訴，本院
管轄之第二審合議庭判決如下：
    主      文
上訴駁回。
    事實及理由
一、本案經本院審理結果，認原審以被告黃宜民係犯刑法第217
    條之偽造署押罪，累犯，處有期徒刑3 月，如易科罰金，以
    新臺幣1,000 元折算1 日，並諭知沒收偽造之署押，其認事
    用法均無違誤，量刑亦屬妥適，應予維持，爰均引用第一審
    刑事簡易判決記載之事實、證據及理由（如附件）。
二、上訴意旨略以：原審量刑過重，被告有刑法第62條及第59條
    之減刑事由，且原審累犯加重違反大法官解釋云云。惟按刑
    罰係以行為人之責任為基礎，而刑事責任復具有個別性，因
    此法律授權事實審法院依犯罪行為人個別具體犯罪情節，審
    酌其不法內涵與責任嚴重程度，並衡量正義報應、預防犯罪
    與協助受刑人復歸社會等多元刑罰目的之實現，而為適當之
    裁量，此乃審判核心事項，故事實審法院在法定刑度範圍內
    裁量之宣告刑，倘其量刑已符合刑罰規範體系及目的，於裁
    量權之行使無所逾越或濫用，即屬適法妥當，自不得任意指
    摘為違法，最高法院108 年度台上字第2666號判決參照。經
    查，原審以被告犯罪事實明確，並審酌被告為圖掩飾身份、
    避免為警發覺其為通緝犯，竟冒用其胞弟即告訴人名義於附
    表所示文件偽造署名、指印，顯然欠缺法治觀念，誤導偵查
    機關調查方向及對象，損及偵查機關調查之正確性，並使告
    訴人承受枉受處分之風險，兼衡被告智識程度為高職肄業、
    自陳無業、家庭經濟狀況勉持及犯後坦承犯行之犯後態度等
    一切情狀，量處上開罪刑，經核原審認事用法均無違誤，是
    被告以原審量刑過重為由上訴，並無理由，且原審已清楚交
    代其參照司法院釋字第775 號解釋之意旨，審酌各項事由認
    為本件仍有依累犯規定加重之必要，是被告徒以本件不應以
    累犯加重置辯，並非可採。另本件係告訴人於民國109 年9
    月26日向警局提出訴願書，並於同年10月28日前往警局製作
    筆錄，且表明本件偽造行為人係被告等節，有訴願書及調查
    筆錄各1 份附卷可稽，而被告係於109 年10月30日始因本件
    犯行第一次至警局製作筆錄，亦有該調查筆錄1 份在卷可參
    ，是被告於警詢時雖坦承犯行，惟因其此部分犯罪事實已為
    警方所知悉，自難認符合自首之規定，故被告辯稱本件有刑
    法第62條之減刑事由，並非可採。至被告本件犯罪情節並非
    輕微，難認有情輕法重而堪憫恕之情，自無刑法第59條規定
    之適用，併此敘明。綜上，被告以上開理由提起上訴，均無
    理由，其本件上訴，應予駁回。
據上論斷，應依刑事訴訟法第455 條之1 第1 項、第3 項、第36
8 條、第373 條，判決如主文。
本案經檢察官蔡景聖偵查後聲請簡易判決處刑，檢察官秦嘉瑋於
本審到庭執行職務。
中    華    民    國   110    年    10    月    20    日
                  刑事第十二庭  審判長法  官  陳正偉
                                      法  官  鄭淳予
                                      法  官  陳志峯
以上正本核與原本無異。
不得上訴。
                                      書記官  喻誠德
中    華    民    國   110    年    10    月    20    日
附錄本案論罪科刑法條全文：
中華民國刑法第217條
偽造印章、印文或署押，足以生損害於公眾或他人者，處3 年以
下有期徒刑。
盜用印章、印文或署押，足以生損害於公眾或他人者，亦同。
 
附件：
臺灣新北地方法院刑事簡易判決         110年度簡字第1297號
聲  請  人  臺灣新北地方檢察署檢察官
被      告  黃宜民  男  民國00年0月00日生
                    身分證統一編號：Z000000000號  
                    住雲林縣褒忠鄉馬鳴45號之3
                    居新北市○○區○○街00號4樓
                    （另案於法務部矯正署臺北監獄臺北分監
                    執行）
上列被告因偽造文書案件，經檢察官聲請以簡易判決處刑（110
年度偵字第4639號），本院判決如下：
    主  文
黃宜民犯偽造署押罪，累犯，處有期徒刑參月，如易科罰金，以
新臺幣壹仟元折算壹日；如附表所示偽造之「黃苡庭」署押均沒
收。
    事實及理由
一、本案犯罪事實：
    黃宜民前因毒品案件，經臺灣桃園地方法院以107 年度桃簡
    字第1546號判決判處有期徒刑5 月確定，於民國108 年6 月
    16日執行完畢。詎猶不知悔改，於109 年7 月17日20時40分
    許，在新北市○○區○○街00巷00弄00號前遭警盤查，查獲
    其涉嫌持有微量愷他命，而隨警返所製作筆錄，因其另案遭
    通緝，為避免查緝，竟於同日22時56分，基於偽造署押之接
    續犯意，於附表所示之文件上，偽造其胞弟「黃苡庭」之署
    名並捺押指印後，並持之交付予員警而行使之，足以生損害
    於黃苡庭及司法警察機關對於犯罪偵查之正確性。嗣因黃苡
    庭收到新北市政府警察局針對此案開立之處分書，驚覺遭人
    冒用身分，乃提起訴願，而為警循線查悉上情。
二、證據：
㈠、被告黃宜民於警詢及偵查中之自白。
㈡、告訴人黃苡庭於警詢之指述
㈢、訴願書、內政部警政署刑事警察局指紋鑑定書各1 份。
㈣、如附表所示之各文件。
三、論罪科刑：
㈠、按刑法第217 條所稱之「偽造署押」，係指行為人冒用本人
    名義在文件上簽名或為民法第3 條第3 項所稱指印之類似簽
    名之行為者而言。又刑法上之偽造署押罪，係指單純偽造簽
    名與畫押而言，若在制式之書類上偽造他人簽名，已為一定
    意思表示，具有申請書或收據等類性質者，則係犯偽造文書
    罪，該偽造署押為偽造文書之部分行為，不另論罪（最高法
    院80年度台非字第277 號及85年度台非字第146 號判決要旨
    參照）。查如附表所示之調查筆錄、搜索、扣押筆錄等文件
    ，均為公務員職務上所製作之文書，故為公文書之一種，被
    告在筆錄之末簽名或按指印，只係擔保該等文書之憑信性，
    表明受執行人、扣案物所有人、受詢問人、受採尿人等為何
    人，作為人格同一性之證明，並無製作或領收該等文件之意
    思，故被告於該等文件上偽造署押，僅屬單純偽造署押之行
    為，故核被告所為，係犯刑法第217 條之偽造署押罪。檢察
    官聲請簡易判決處刑意旨誤認被告於如附表所示文件上簽名
    或捺印，有同意搜索、扣押、逮捕及詢問等偵查作為，而認
    被告所為係犯刑法第216 條、第210 條之行使偽造私文書罪
    嫌，容有誤會，惟聲請之社會基本事實既屬同一，本院爰依
    刑事訴訟法第300 條之規定，逕予變更起訴法條。
㈡、被告於密接之時、地，於附表所示各文件上偽造署押之行為
    ，侵害同一之法益，各行為之獨立性極為薄弱，依一般社會
    通念，在時間差距上，難以強行分開，在刑法評價上，以視
    為為數個舉動之接續施行，較為合理，僅論以接續犯之一罪
    。
㈢、被告前有如犯罪事實欄所載之論罪科刑情形，有被告前案紀
    錄表在卷可稽，其於上開徒刑執行完畢後5 年以內，故意再
    犯本件有期徒刑以上之罪，為累犯，衡酌其前案及本件犯罪
    情節，其既曾因上揭犯罪受罰，本應改悔向上，竟又於5 年
    內再犯本案，足見其刑罰感應力薄弱，基於特別預防之法理
    ，並兼顧社會防衛之效果，有加重其刑之必要，再被告上開
    所犯之罪並無司法院釋字第775 號解釋意旨所舉於不符合刑
    法第59條所定要件，致生所受之刑罰超過其所應負擔罪責，
    其人身自由因此遭受過苛侵害之情形，故依刑法第47條第1
    項規定，就其所犯上開之罪，加重其刑。
㈣、爰以行為人之責任為基礎，審酌被告為圖掩飾身份、避免為
    警發覺其為通緝犯，竟冒用其胞弟即告訴人名義於附表所示
    文件偽造署名、指印，顯然欠缺法治觀念，誤導偵查機關調
    查方向及對象，損及偵查機關調查之正確性，並使告訴人承
    受枉受處分之風險，兼衡被告智識程度為高職肄業、自陳無
    業、家庭經濟狀況勉持及犯後坦承犯行之犯後態度等一切情
    狀，量處如主文所示之刑，並諭知易科罰金之折算標準。又
    查卷附新北市政府警察局三重分局扣押物品收據上並未見被
    告有偽造「黃苡庭」之署押（見偵卷第41頁），故聲請意旨
    誤認被告有於該文件上偽造「黃苡庭」署押部分，容有誤會
    ，附此敘明。
四、如附表所示偽造之「黃苡庭」署押，不問屬於犯人與否，均
    應依刑法第219 條之規定，併予宣告沒收。
五、依刑事訴訟法第449 條第1 項前段、第3 項、第454 條第1
    項、第450 條第1 項，刑法第217 條、第47條第1 項、第41
    條第1 項前段、第219 條，逕以簡易判決處如主文所示之刑
    。
六、如不服本判決，應於判決送達後20日內，向本庭提出上訴狀
    ，上訴於本院第二審合議庭（須附繕本）。
本案經檢察官蔡景聖聲請以簡易判決處刑。
中    華    民    國   110    年    4     月    23    日
                     刑事第二十六庭  法  官  陳昭筠
上列正本證明與原本無異。
                                     書記官  劉育全
中    華    民    國   110    年    4     月    26    日
附錄本案論罪科刑法條全文：
中華民國刑法第217條
偽造印章、印文或署押，足以生損害於公眾或他人者，處3 年以
下有期徒刑。
盜用印章、印文或署押，足以生損害於公眾或他人者，亦同。
 附表：                      
  ┌───┬──────────┬──────────────────────┬──────────┐
  │ 編號 │文件名稱            │偽造之「黃苡庭」署押數量                    │卷證出處            │
  │      │                    │                                            │                    │
  ├───┼──────────┼──────────────────────┼──────────┤
  │ 1    │新北市政府警察局三重│結果欄：「黃苡庭」署名1枚                   │偵卷第35、37頁      │
  │      │分局扣押筆錄        │受執行人欄：「黃苡庭」署名、指印各1枚       │                    │
  │      │                    │                                            │                    │
  ├───┼──────────┼──────────────────────┼──────────┤
  │ 2    │新北市政府警察局三重│所有人/持有人/保管人欄：「黃苡庭」署名、指印│偵卷第39頁          │
  │      │分局扣押物品目錄表  │各1枚                                       │                    │                    │
  ├───┼──────────┼──────────────────────┼──────────┤
  │ 3    │新北市政府警察局三重│涉嫌人簽章欄：「黃苡庭」署名1枚             │偵卷第43頁          │
  │      │分局查獲涉嫌違反毒品│                                            │                    │
  │      │危害防制條例案件毒品│                                            │                    │
  │      │初步鑑驗報告單      │                                            │                    │
  ├───┼──────────┼──────────────────────┼──────────┤
  │ 4    │新北市政府警察局三重│應告知事項欄受詢問人：「黃苡庭」署名1枚     │偵卷第19-23頁       │
  │      │分局調查筆錄        │騎縫處：「黃苡庭」指印2枚                   │                    │
  │      │                    │筆錄末受詢問人：「黃苡庭」署名1枚、指印1枚  │                    │
  ├───┼──────────┼──────────────────────┼──────────┤
  │ 5    │新北市政府警察局受採│受檢人欄：「黃苡庭」署名1枚、指印1枚        │偵卷第27頁          │
  │      │集尿液檢體人姓名及檢│                                            │                    │
  │      │體編號對照表        │                                            │                    │
  └───┴──────────┴──────────────────────┴──────────┘